臺灣新北地方法院刑事判決
110年度訴字第1167號
公  訴  人  臺灣新北地方檢察署檢察官
被      告  王昱權


義務辯護人  林順益律師
上列被告因違反槍砲彈藥刀械管制案件，經檢察官提起公訴（11
0年度偵字第31163 號），本院判決如下：
    主  文
王昱權共同未經許可持有非制式手槍，處有期徒刑壹年肆月，併
科罰金新臺幣伍萬元，罰金如易服勞役，以新臺幣壹仟元折算壹
日。扣案如附表編號1所示之物，沒收之。
    事  實
一、王昱權於民國110年8月10日凌晨2時58分許，駕車搭載李泯
    澤前往綽號「貓哥」之王誌漢（由本院另案審理中）址設新
    北市○○區○○○街00號3樓住處。其於同日凌晨4時許，見王誌
    漢接獲電話後神情慌張，指示其將裝有如附表編號1所示非
    制式手槍之包包攜往停放在附近巷口之車牌號碼000-0000號
    重型機車內藏放，並將該機車移往附近媽祖廟。王昱權明知
    未經許可，不得持有具殺傷力之非制式手槍，已預見該槍枝
    可能具有殺傷力，惟因不敢忤逆王誌漢，竟與王誌漢共同基
    於持有非制式手槍之犯意聯絡，將該置有上開非制式手槍之
    包包攜往指定地點，而非法持有該非制式手槍。嗣員警因掌
    握車牌號碼000-0000號重型機車車廂內藏有槍枝，在場埋伏
    ，於同日凌晨4時10分許，在新北市○○區○○路000巷00號旁機
    車格，見王昱權插入鑰匙擬開啟上開重型機車車廂時，對王
    昱權實施盤查。王昱權於有偵查權限之機關及公務員發覺其
    犯罪前，即向現場員警表明其持有槍枝自首並報繳如附表編
    號1所示槍枝且願接受裁判，因悉上情，並扣得上開槍枝。
二、案經新北市政府警察局刑事警察大隊報請臺灣新北地方檢察
    署檢察官偵查起訴。　
    理  由
一、證據能力
  ㈠按被告以外之人於審判外之陳述，雖不符刑事訴訟法第159條
    之1 至第159 條之4 之規定，而經當事人於審判程序同意作
    為證據，法院審酌該言詞陳述或書面陳述作成時之情況，認
    為適當者，亦得為證據；當事人、代理人或辯護人於法院調
    查證據時，知有同法第159 條第1 項不得為證據之情形，而
    未於言詞辯論終結前聲明異議者，視為有前項之同意，同法
    第159 條之5 定有明文。查公訴人、被告王昱權及辯護人於
    本院調查證據時，對於本院後述採為認定犯罪事實依據之各
    項供述證據之證據能力，均知有不得為證據之情形，俱未於
    本院言詞辯論終結前聲明異議。本院審酌該等證據之取得過
    程並無瑕疵，與本案待證事實間復具有相當之關聯性，以之
    為本案證據並無不當，應認均有證據能力，而均得採為本案
    認定事實之基礎。
  ㈡本判決下列認定事實所引用之非供述證據，並無證據證明係
    公務員違背法定程序取得之證據，且與本案待證事實具有關
    聯性，當事人亦未爭執證據能力，自得為證據使用。
二、認定犯罪事實所憑之證據及理由
  ㈠上開犯罪事實，業經被告於警詢、偵訊及本院審理時供認不
    諱（見偵卷第15頁至第20頁、第72頁、第73頁、本院卷第88
    頁、第89頁、第107頁、第145頁），且經證人李泯澤於警詢
    時、證人王誌漢於警詢及偵訊時證述明確（見本院卷第91頁
    至第95頁、第125頁至第130頁、第133頁、第134頁），並有
    新北市政府警察局刑事警察大隊搜索、扣押筆錄、扣押物品
    目錄表1份、查獲現場照片3張可參（見偵卷第23頁至第27頁
    、第59頁至第61頁），且扣有如附表編號1所示非制式手槍1
    支可查。又該非制式手槍經送請內政部警政署刑事警察局鑑
    定結果，如附表「鑑定結果」欄所示，有該局110年8月27日
    刑鑑字第1100090268號鑑定書可參（見偵卷第87頁至第90頁
    ）。
  ㈡對於被告有利之證據不採納之理由
　⒈證人李泯澤於警詢時雖證稱：「貓哥」沒有講包包內藏有槍
    枝云云（見本院卷第93頁）。證人王誌漢於警詢及偵訊時亦
    稱：王昱權不知道我交付的包包內藏有槍枝云云（見本院卷
    第127頁、第133頁）。惟被告於警詢、偵訊及本院審理時均
    供稱：當時是「貓哥」叫我把包包裡面的槍放到車廂裡，我
    知道裡面有槍，「貓哥」跟我說包包內是1把「道具槍」等
    語明確（見偵卷第17頁、第73頁、本院卷第89頁）。則就王
    誌漢於交付被告上開包包時，有無告知包包內藏有槍枝乙情
    ，證人李泯澤、王誌漢之證述顯與被告供述相迥，其等證述
    已有可疑。
　⒉且被告於為警攔查時，旋自承隨身包包內放有槍枝1把，有新
    北市政府警察局刑事警察大隊110年11月24日新北警刑一字
    第1104528022號函可查（見本院卷第63頁）。則被告既於員
    警攔查時即自行告知持有槍枝之事實，當已知悉該包包內藏
    有槍枝。從而，證人李泯澤、王誌漢上開證述，顯與事實不
    符。
　⒊況本案係因新北市政府警察局刑事警察大隊接獲情資，掌握
    車牌號碼000-0000號重型機車內藏有槍枝等物，而埋伏附近
    ，有上開新北市政府警察局刑事警察大隊函可查（見本院卷
    第63頁）。被告於警詢時亦供陳：當日凌晨4時許，王誌漢
    接到電話說：「蛤！有人要來調監視器？前後巷口監視器？
    」掛掉後王誌漢就很慌張，以為有警察要到他住處抓他，便
    把鑰匙給我，叫我把裝有槍枝的包包放到巷內1台機車內等
    語明確（見偵卷第17頁、第19頁）。證人李泯澤於警詢時復
    證稱：當日凌晨4時許，「貓哥」接完電話就很慌張，從陽
    台右側拿出1個包包，一開始叫我把包包拿去放在機車內，
    我假裝沒聽到，他就叫被告去放等語甚詳（見本院卷第93頁
    ）。另證人王誌漢於警詢時亦稱：我自己感覺到好像有警察
    要來，我從套房陽台拿出1個裝有改造槍枝之包包交給被告
    ，請他幫我放到機車內等語甚明（見本院卷第127頁）。足
    見，王誌漢於110年8月10日凌晨4時許察覺員警查緝動作，
    乃神情慌張，隨即指示被告於凌晨天色未亮時分，持包包至
    上開重型機車藏放，參以李泯澤於王誌漢指示其藏放時，竟
    聽而不聞，顯見其等應已預見王誌漢當日所交付包包內藏放
    之槍枝應有殺傷力無疑。
　⒋綜上，證人李泯澤、王誌漢上開證述，不足為有利被告之認
    定。
  ㈢綜上，足徵被告上開任意性之自白與事實相符，應堪採信。
    本案事證已臻明確，被告犯行堪以認定，應依法論科。
三、論罪科刑
  ㈠核被告所為，係犯槍砲彈藥刀械管制條例第7 條第4 項之未
    經許可持有非制式手槍罪。
  ㈡繼續犯
　　被告未經許可持非制式手槍，其持有之繼續，為行為之繼續
    ，亦即一經持有該槍枝，罪即成立，至其持有行為終了時，
    不得割裂，只論為一罪。
  ㈢共同正犯
　　共同正犯間，非僅就其自己實行之行為負其責任，並在犯意
    聯絡範圍內，對於他共同正犯所實行之行為，亦應共同負責
    。而槍砲彈藥刀械管制條例所定未經許可持有殺傷力之各式
    槍砲及子彈罪，其所謂「持有」，並非必須親自為之，如以
    共同犯罪之意思，而責由其中一人持有，基於共同正犯同負
    刑責之法理，該等未實際持有槍彈者，仍應論以持有槍彈罪
    之共同正犯（最高法院102年度台上字第1596號判決參照）
    。查被告聽命於王誌漢之指示，將如附表編號1所示槍枝攜
    往王誌漢指定之藏放地點，其於持有該槍枝之過程，王誌漢
    雖非直接占有該槍枝，客觀上該槍枝仍置於王誌漢之實力支
    配狀態下，是被告就持有如附表編號1所示槍枝之行為，與
    王誌漢有犯意聯絡及行為分擔，為共同正犯。
  ㈣減輕
  ⒈依槍砲彈藥刀械管制條例第18條第1項前段規定減輕其刑
　　刑法第62條規定，對於未發覺之罪自首而受裁判者，減輕其
    刑。但有特別規定者，依其規定。槍砲彈藥刀械管制條例第
    18條第1 項前段規定，犯本條例之罪自首，並報繳其持有之
    全部槍砲、彈藥、刀械者，減輕或免除其刑。槍砲彈藥刀械
    管制條例既為刑法之特別法，該條例第18條第1項前段規定
    ，即為刑法第62 條但書所示之特別規定，應優先適用。又
    刑法第62條所謂發覺，固非以有偵查犯罪權之機關或人員確
    知其人犯罪無誤為必要，而於對其發生嫌疑時，即得謂為已
    發覺；但此項對犯人之嫌疑，仍須有確切之根據得為合理之
    可疑者，始足當之，若單純主觀上之懷疑，要不得謂已發生
    嫌疑。查新北市政府警察局刑事警察大隊接獲情資，掌握車
    牌號碼000-0000號重型機車內藏有槍枝等物，經埋伏見被告
    前來發動機車，即將被告攔查，被告自承隨身包包內放有槍
    枝1把等情，有新北市政府警察局刑事警察大隊110年11月24
    日新北警刑一字第1104528022號函可查（見本院卷第63頁）
    。是員警雖掌握上開重型機車內藏放槍枝，惟顯無客觀上明
    確之跡證根據，使其等就被告包包內藏有管制槍枝之事產生
    合理懷疑，被告於員警尚無確切根據合理懷疑而發覺其非法
    持有如附表編號1所示槍枝犯嫌前，即自首其非法持有非制
    式手槍，且報繳該槍枝及接受裁判，爰依槍砲彈藥刀械管制
    條例第18條第1項前段規定減輕其刑。
  ⒉依槍砲彈藥刀械管制條例第18條第4項規定減輕其刑
　　被告於警詢、偵查及本院審理時均坦承犯行，已如前述。且
    本案係依被告供述槍枝來源後，報請臺灣新北地方檢察署檢
    察官偵辦，復於110年9月1日拘提王誌漢到案，經王誌漢坦
    承槍枝為其所有，經移送臺灣新北地方檢察署偵查起訴，現
    由本院另案審理中等情，有新北市政府警察局刑事警察大隊
    110年11月24日新北警刑一字第1104528022號函、臺灣新北
    地方檢察署檢察官起訴書可查（見本院卷第63頁、第97頁至
    第100頁）。是被告犯槍砲彈藥刀械管制條例之罪，於偵查
    及審理中自白，供出如附表編號1所示槍枝之來源因而查獲
    ，爰依槍砲彈藥刀械管制條例第18條第4項前段規定減輕其
    刑，並依法遞減之。
  ㈤量刑
　　爰以行為人之責任為基礎，審酌被告無視政府嚴格管制槍枝
    之政策，漠視法律禁令，任意持有如附表編號1所示之槍枝
    ，對社會治安具有負面影響。惟其係因不敢忤逆王誌漢，因
    而聽命其指示短暫持有如附表編號1所示槍枝，又其持有槍
    枝之數量僅1 支，並未持該槍枝實行不法犯罪，且其犯後坦
    承犯行，態度良好，又其於本院審理時自陳為國中肄業之智
    識程度，從事粗工工作，每月收入約新臺幣（下同）3萬多
    元，未婚、無小孩，無須扶養之親屬，每月固定給付母親1
    萬多元等語（詳本院卷第146 頁），並斟酌其犯罪之動機、
    目的、手段、素行等一切情狀，量處如主文所示之刑，並諭
    知罰金易服勞役之折算標準，以示儆懲。
四、沒收
    扣案如附表編號1所示非制式手槍1 支，經鑑定結果認具殺
    傷力而為違禁物，業如上述，不問屬於犯罪行為人與否，應
    依刑法第38條第1 項之規定，宣告沒收之。
五、不另為無罪之諭知
  ㈠公訴意旨另以被告基於持有具有殺傷力之非制式手槍、子彈
    及槍砲主要組成零件之犯意，於110年8月10日凌晨4時許，
    在新北市○○區○○○街00號3樓，自王誌漢處取得如附表編號2
    所示非制式手槍1支、如附表編號4所示具殺傷力之子彈26顆
    及如附表編號3所示已貫通之金屬槍管1支後而持有之。認被
    告此部分所為，亦涉犯槍砲彈藥刀械管制條例第7條第4項之
    未經許可持有非制式手槍罪、同條例第12條第4項之未經許
    可持有具有殺傷力之子彈罪及同條例第13條第4項之未經許
    可持有槍砲之主要組成零件罪嫌。
  ㈡按刑事法上之持有行為，係指行為人對於犯罪構成要件所定
    之物品，具有一定之實質支配或管理能力而言，所重者，唯
    其人與該物間之實力支配關係（最高法院105年度台上字第1
    006號判決參照）。經查：
　⒈被告於上開時、地為警查獲，員警在車牌號碼000-0000號重
    型機車車廂內查獲如附表編號2至4所示之物等情，為被告所
    不爭執，且有新北市政府警察局刑事警察大隊搜索、扣押筆
    錄、扣押物品目錄表1份、查獲現場照片3張可參（見偵卷第
    23頁至第27頁、第59頁至第61頁）。又如附表編號2至4所示
    之物，經送鑑定結果，詳如附表「鑑定結果」欄所示，有內
    政部警政署刑事警察局110年8月27日刑鑑字第1100090268號
    鑑定書、內政部110年9月27日內授警字第1100872507號函、
    內政部警政署刑事警察局110年12月28日刑鑑字第110803927
    2號函可查（見偵卷第87頁至第90頁、第98頁至第99頁、本
    院卷第117頁）。
　⒉被告係受王誌漢指示，將裝有如附表編號1所示非制式手槍1
    支之包包攜往指定地點，於開啟王誌漢所指定機車之電門前
    ，為警查獲等情，業經被告於警詢及本院審理時供稱：我把
    鑰匙插到電門是要打開車廂，還沒打開，警察就出現了，是
    員警打開後跟我說裡面有槍，我沒有持有車廂裡面的槍、彈
    及主要組成零件等語明確（見偵卷第19頁、本院卷第89頁）
    ，且有新北市政府警察局刑事警察大隊110年11月24日新北
    警刑一字第1104528022號函可查（見本院卷第63頁）。且被
    告不知上開重型機車車廂內藏有如附表編號2至4所示槍枝、
    子彈及槍砲主要組成零件乙情，亦經被告於警詢及本院審理
    時供陳甚詳（見偵卷第17頁、本院卷第89頁、第145頁）。
    證人李泯澤於警詢時亦證稱：「貓哥」沒有告知我或王昱權
    機車內藏有槍枝等語（見本院卷第93頁）。證人王誌漢於警
    詢時復證稱：王昱權不知道機車車廂內藏有槍枝及子彈等語
    （見本院卷第127頁）。從而，本案既無從證明被告於開啟
    車牌號碼000-0000號重型機車車廂前知悉車廂內藏有如附表
    編號2至4所示槍枝、子彈及槍砲主要組成零件，其於開啟該
    重型機車車廂前即為警查獲，亦難認其對該等車廂內之槍枝
    、子彈及槍砲主要組成零件具有一定之實質支配或管理能力
    ，即無從遽認其持有如附表編號2至4所示之槍枝、子彈及槍
    砲主要組成零件，此部分原應為無罪之諭知，然起訴書認被
    告此部分犯行與前開非法持有槍枝犯行為想像競合之裁判上
    一罪關係，爰不另為無罪諭知。
據上論斷，應依刑事訴訟法第299 條第1 項前段 ，判決如主文
。
本案經檢察官蔣政寬偵查起訴，由檢察官張啟聰到庭執行公訴。
中　　華　　民　　國　　111 　年　　3 　　月　　29　　日
                  刑事第十庭  審判長法　官 謝梨敏
                                    法  官 謝茵絜
                                    法  官 黃秀敏
上列正本證明與原本無異。
如不服本判決，應於送達後20日內敘明上訴理由，向本院提出上
訴狀，上訴於本院第二審合議庭 (應附繕本) 。其未敘述上訴理
由者，應於上訴期間屆滿後20日內向本院補提理由書「切勿逕送
上級法院」。
                                    書記官  林蔚然
中　　華　　民　　國　　111 　年　　3 　　月　　29　　日

附錄本判決論罪之法條：
槍砲彈藥刀械管制條例第7 條第4 項
未經許可，持有、寄藏或意圖販賣而陳列第1 項所列槍砲、彈藥
者，處5 年以上有期徒刑，併科新臺幣1 千萬元以下罰金。
附表
編號 品名、數量 鑑定結果 藏放處  1 非制式手槍1 支（槍枝管制編號0000000000號，含彈匣1個） 認係非制式手槍，由仿WALTHER廠PPK型手槍外型製造之槍枝，組裝已貫通之金屬槍管而成，擊發功能正常，可供擊發適用子彈使用，認具殺傷力。 包包  2 非制式手槍1 支（槍枝管制編號0000000000號，含彈匣1個） 認係非制式手槍，由仿手槍外型製造之槍枝，組裝已貫通之金屬槍管而成，擊發功能正常，可供擊發適用子彈使用，認具殺傷力。 車牌號碼000-0000號重型機車車廂  3 非制式手槍1 支（槍枝管制編號0000000000號，含彈匣1個） 認係非制式手槍，由仿手槍外型製造之槍枝，組裝已貫通之金屬槍管而成，經操作檢視，槍枝欠缺撞針，無法供擊發子彈使用，認不具殺傷力。該槍枝係由已貫通之金屬槍管、金屬滑套（不具撞針）、金屬槍身、金屬彈匣、金屬復進簧桿等零件組合而成。該已貫通之金屬槍管，屬公告之槍砲主要組成零件。 同上  4 子彈27顆 ⑴7顆研判均係口徑9×19mm制式子彈，採樣2顆試射，均可擊發，認具殺傷力。 ⑵6顆，認均係非制式子彈，由口徑9mm制式彈殼組合直徑8.9mm金屬彈頭而成，採樣2顆試射，均可擊發，認具殺傷力。另4顆均經試射，均可擊發，認具殺傷力 ⑶7顆，認均係非制式子彈，由口徑9mm制式空包彈組合直徑約8.8mm金屬彈頭而成，採樣2顆試射，均可擊發，認具殺傷力。另5顆均經試射，4顆均可擊發，認具殺傷力；1顆雖可擊發，惟發射動能不足，認不具殺傷力。 ⑷5顆，認均係非制式子彈，由金屬彈殼組合直徑約8.9mm金屬彈頭而成，採樣2顆試射，均可擊發，認具殺傷力。另3顆均經試射，均可擊發，認具殺傷力。 ⑸1顆，認係非制式子彈，由金屬彈殼組合直徑約8.8mm金屬彈頭而成，經試射，無法擊發，認不具殺傷力。 ⑹1顆，認係非制式子彈，由金屬彈殼組合直徑約8.9mm金屬彈頭而成，經試射，可擊發，認具殺傷力。 同上